臺灣高等法院民事裁定
108年度重再字第39號
再審原告    林陳海  

上列再審原告因與再審被告陳文輝、劉異、洪于千、林麗花、吳
文哲間請求拆屋還地等再審之訴事件，對於民國107年12月19日
本院107年度重上更一字第43號確定判決提起再審之訴，本院裁
定如下：
    主  文
再審原告應於本裁定正本送達翌日起柒日內補繳再審裁判費新臺
幣貳拾玖萬壹仟壹佰零捌元，逾期不補正，即裁定駁回其再審之
訴。
    理　由
按再審之訴，形式上雖為訴之一種，實質上則為前訴訟之再開
  或續行，故關於訴訟標的之價額，在提起再審之訴時縱有增漲
  ，仍應以前訴訟程序起訴時之價額為準（最高法院32年抗字第
  117 號判例參照）。又訴訟標的之價額，由法院核定。核定訴
  訟標的之價額，以起訴時之交易價額為準；無交易價額者，以
  原告就訴訟標的所有之利益為準。法院因核定訴訟標的之價額
  ，得依職權調查證據，民事訴訟法第77條之1第1項至第3項定
  有明文。所謂交易價額，應以市價為準。請求將土地上之房屋
  拆除並交還土地之訴，係以土地之交還請求權為訴訟標的，其
  訴訟標的之價額應以土地之交易價額即市價為準。又土地如無
  實際交易價額，當事人復未能釋明訴訟標的物之市價，供法院
  核定訴訟標的之價額，法院得依職權命鑑定訴訟標的物之市價
  ，以為核定訴訟標的價額之依據。次查土地公告地價係直轄市
  及縣（市）主管機關辦理規定地價或重新規定地價時，依平均
  地權條例第15條第3款規定所公告之地價；土地公告現值則係
  直轄市及縣（市）政府依同條例第46條規定每年所公告之土地
  現值。除在舉辦規定地價或重新規定地價之當年，公告地價與
  公告現值相同外，其餘年度之公告地價與公告現值未盡相同，
  自非不得以政府機關逐年檢討調整之公告現值為核定訴訟標的
  價額之參考。於拆屋還地事件之訴訟標的係以土地之價額為準
  ，法院若未命鑑定訴訟標的之價額，自得以原告起訴時為訴訟
  標的物之土地當期公告現值為交易價額，核定訴訟標的價額（
  最高法院 100 年台抗字第 683 號裁定要旨參照） 。
查本件再審原告於民國（下同）108年11月21日對本院107年12
  月19日107年度重上更一字第43號確定判決（下稱原確定判決
  ）提起再審之訴，其訴之聲明為：㈠原確定判決不利再審原告
  部分廢棄，㈡上開廢棄部分，駁回再審被告之上訴，有民事再
  審起訴狀在卷可稽（見本院卷第1頁）。次查，臺灣臺北地方
  法院（下稱北院）99年度重訴字第1139號第一審判決（下稱一
  審判決）准許再審原告依民法第767條第1項、第821條但書規
  定，請求再審被告應分別將坐落臺北市○○區○○段0○段○00000○0
  0000地號土地（下各稱374-2、374-4號土地）上如附表一所列
  建物拆除，並將占有部分之土地返還再審原告，及依不當得利
  之法則請求再審被告按月給付如附表二所示之不當得利；經再
  審被告提起上訴後，原確定判決將一審判決關於命再審被告拆
  除如附表一所示建物、返還土地部分，及該部分假執行之宣告
  均廢棄，並駁回再審原告在第一審之此部分之訴及假執行之聲
  請。是以，本件再審原告所提再審之訴請求之訴訟標的為民法
  第767條第1項、第821條但書規定之土地返還請求權，而其訴
  訟標的價額應以系爭確定判決主文所載廢棄一審判決關於命再
  審被告拆除如附表一所示建物、返還土地部分，而駁回再審原
  告在第一審之此部分之訴為依據。又374-2、374-4號土地於前
  訴訟程序起訴時（即99年8月25日）之公告土地現值依序為每
  平方公尺24萬9,574元、19萬4,000元（見北院99年度移調字第
  1、39-40頁），故本件訴訟標的價額核定為2,068萬9,943元（
  計算式詳如附表三所示）。再依再審原告提起再審之訴之審級
  ，依民事訴訟法第77條之13及第77條之14之規定加徵裁判費十
  分之五，故本件應徵再審裁判費為29萬1,108元，未據再審原
  告繳納。茲依民事訴訟法第505條、第444條第1項但書之規定
  ，限再審原告於收受本裁定正本之日起七日內，如數補繳到院
  ，逾期依同法第502條第1項之規定，認再審之訴為不合法，以
  裁定駁回之，特此裁定。
中　　華　　民　　國　 108　　年　　12　　月　　 23 　日
                  民事第十五庭  
                        審判長法  官  方彬彬
正本係照原本作成。
核定訴訟標的價額部分，如不服裁定得於收受送達後10日內向本
院提出抗告狀，並繳納抗告費新臺幣壹千元。
命補繳裁判費部分不得抗告。
中　　華　　民　　國　　108 　年　　12　　月　　24　　日
　　　　　　　　　　　　　    書記官  王增華
                           
附表一：
再審被告 建物門牌號碼 占用土地地號 占用位置（參本院107年度重上更一字第43號卷一第177頁） 占用面積  陳文輝 臺北市○○路000號5樓 臺北市○○區○○段0○段00000地號 附圖編號J 117.07平方公尺   劉異 臺北市○○街00號3樓 臺北市○○區○○段0○段00000地號 附圖編號B 117.39平方公尺  洪于千 臺北市○○街00巷00號2樓 臺北市○○區○○段0○段00000地號 附圖編號C 72.58平方公尺  林麗花 臺北市○○街00巷00號3樓 臺北市○○區○○段0○段00000地號 附圖編號L 123.33平方公尺  吳文哲 臺北市○○街00巷00號1樓及地下室 臺北市○○區○○段0○段00000地號 附圖編號F 121.89平方公尺頂樓加蓋部分101.38平方公尺 
附表二：
再審被告應給付相當租金之不當得利   再審被告 98年11月26日起至102年10月25日止之金額 102年10月26日起至返還占有土地之日止按月應給付之金額 陳文輝 413,777元 8,812元 劉  異 414,908元 8,836元 洪于千 278,722元 5,941元 林麗花 473,614元 10,095元 吳文哲 468,084元 9,977元 
附表三：
 再審被告 訴訟標的價額（新臺幣，元以下四捨五入） 1  陳文輝 249,574元/㎡ ×117.07㎡ ÷7層≒4,173,947元 2   劉異 249,574元/㎡ ×117.39㎡ ÷7層≒4,185,356元  3  洪于千 194,000元/㎡ × 72.58㎡ ÷5層≒2,816,104元  4  林麗花 194,000元/㎡ ×123.33㎡ ÷5層≒4,785,204元  5  吳文哲 194,000元/㎡ ×121.89㎡ ÷5層≒4,729,332元  　　合計     　　　　　　20,689,943元